【裁判字號】    88,交聲,479
【裁判日期】    890511
【裁判案由】    違反道路交通管理處罰條例聲明異議
【裁判全文】
臺灣臺北地方法院交通事件裁定                    八十八年度交聲字第四七九號
    異議人即
    受處分人  甲○○
右列受處分人因違反道路交通管理處罰條例案件，對於臺北市交通事件裁決所中華民
國八十八年七月廿九日所為之處分( 原處分案號：北市交裁字第四一○九四一號 )聲
明異議，本院裁定如左：
        主      文
原處分撤銷。
甲○○不罰。
        理      由
一、按法院受理交通事件，準用刑事訴訟法之規定，道路交通管理處罰條例第八十九
    條前段定有明文，是最高法院七十六年台上字第四九八六號判例「認定犯罪事實
    所憑之證據，雖不以直接證據為限，間接證據亦包括在內。然而無論直接證據或
    間接證據，其為訴訟上之證明，須於通常一般之人均不致有所懷疑而得確信其為
    真實之程度者，始得據為有罪之認定，倘其證明尚未達到此一程度，而有合理之
    懷疑存在而無從使事實審法院得有罪之確信時，即應由法院為諭知被告無罪之判
    決」意旨揭示刑事訴訟法上法院認定事實之最重要原則之一，即若認定被告有罪
    ，就該有罪事實不能有任何之合理懷疑存在（beyond the reasonable doubt）
    之原則於法院審理行為人違反道路交通管理處罰條例案件時，亦有其適用。換言
    之，法院審理行為人違反道路交通管理處罰條例案件，當踐行完畢調查證據之程
    序而為事實之認定時，如就原處分機關所認定之行為人違規之事實仍有合理之訴
    訟上懷疑，而無法百分之百確信行為人確有該當於道路交通管理處罰條例各該處
    罰條文之構成要件事實時，此際即應依訴訟上之待證事實「倘有懷疑，則從被告
    之利益作解釋」（in dubi opro reo）之證據法則，作對受處分人有利之認定。
二、本件原處分機關認受處分人即異議人甲○○於八十八年六月廿三日上午八時廿五
    分許，駕駛一輛車牌ALF-722 號重型機器腳踏車，在臺北市○○區○○路逆向行
    駛時，為臺北市政府警察局內湖分局大湖派出所執勤員警黃俊智鳴笛制止逃逸，
    以受處分人有違反道路交通管理處罰條例第四十五條第一款之行為掣單逕行舉發
    。嗣受處分人於舉發通知單上所載應到案日期前向原處分機關提出申訴，經原處
    分機關請舉發單位調查結果，仍認受處分人有前述違規行為，於八十八年七月廿
    九日依道路交通管理處罰條例第四十五條第一款及第六十三條第一項第一款規定
    ，裁處罰鍰新臺幣六百元並記違規點數一點。
三、訊據受處分人甲○○始終堅決否認涉有駕駛該輛車牌ALF-722 號重型機器腳踏車
    於前揭時地逆向行駛之違規行為，辯稱略以「我在桃園中正國際機場臺北關稅局
    服務，八十八年六月廿二日值夜班至翌日( 廿三日 )凌晨一時退勤，於凌晨二時
    卅分許返回臺北市○○○路住處睡覺。本件舉發違規時間是廿三日上午八時廿五
    分許，當時我才剛在家睡醒而與友人乙○○電話邀約於同日中午十一時許至基隆
    市，與友人丙○○、高德雄等人共進午餐。我所有之該輛重機車出廠年代已久，
    平日停放家中無人借用」等語綦詳，並提出「財政部臺北關稅局簽到( 退 )單」
    、中華電信臺灣北區電信分公司國內長途通話明細清單電腦報表等件為證。經查
    ：證人( 即舉發員警 )黃俊智於本院調查中到庭具結證稱「舉發當時正在執行交
    通勤務，雖佩戴照相機但來不及拍照，僅記下車牌號碼而不記得車子的樣子」等
    語，載明筆錄在卷，則其舉發是否有誤即有可疑。況查證人乙○○、丙○○二人
    亦於本院調查中到庭具結證述八十八年六月廿三日當天渠等曾經電話連絡中午一
    同在基隆餐廳聚餐，互核相符。受處分人甫於本件舉發當日( 廿三日 )凌晨一時
    自桃園中正國際機場海關執勤崗位退勤，返回臺北市○○○路住處已經凌晨二時
    卅分許，如果沐浴上床睡眠已近凌晨三時許，則其辯稱本件舉發交通違規時間(
    上午八時廿五分 )正在睡覺壹節，尚堪信為真實。舉發員警指受處分人在同日上
    午八時廿五分許，駕駛該輛車牌ALF-722 號重型機器腳踏車在距離其臺北市○○
    ○路住處行程不近之臺北市○○區○○路出現之可能性甚低，足令本院產生合理
    之懷疑。諸目前車牌偽造情形嚴重情況，該「ALF-722 」號重型機器腳踏車車
    牌遭人偽造冒用之可能性不能排除。原處分機關所認定受處分人有前開違反道路
    交通管理處罰條例之違規事實，依前述各該證據資料綜合判斷，已使本院對原處
    分機關所認係受處分人故意為之事實產生有合理之懷疑。此外復查無其他積極證
    據足以證明原處分機關所認定受處分人前開違規行為確係受處分人所為，自應作
    對受處分人有利之認定，原處分機關不察，遽對受處分人為前開裁決，即難認為
    允當，應認受處分人之異議為有理由，應由本院將原處分撤銷並諭知受處分人不
    罰，以資適法。
據上論斷，應依道路交通案件處理辦法第二十條前段，裁定如主文。
中      華      民      國    八  十  九    年     五     月    十一    日
                          臺灣臺北地方法院交通法庭
                                  法  官  鍾    華
右正本證明與原本無異。
如不服本裁定，應於裁定送達後五日內向本院提出抗告狀。
                                  書記官  黃 繡 琴
中      華      民      國  八  十  九    年     五     月    十二    日


司法院資訊處製作；財團法人民間司法改革基金會備份。
